【裁判字號】    97,家抗,85
【裁判日期】    971231
【裁判案由】    聲明繼承
【裁判全文】
臺灣高雄地方法院民事裁定              97年度家抗字第85號
抗  告  人  乙○○
                      宗前18.
            丙○○
                      東和5 .
            庚○○
                      東和4 .
            己○○
                      東和7 .
            戊○○
                      東和9 .
            丁○○
                      巷1號
共同代理人  辛○○
上抗告人因聲明繼承事件，對於民國97年9 月25日本院所為97年
度聲繼字第40號民事第一審裁定提起抗告，本院管轄之第二審合
議庭裁定如下：
    主  文
原裁定廢棄。
被繼承人甲○在臺灣地區之遺產，抗告人聲明繼承應准予備查。
聲請及抗告程序費用新台幣貳仟元由被繼承人甲○之遺產負擔。
    理    由
一、抗告意旨略以：抗告人乙○○等之常住人口登記卡係於西元
    1999年3 月至1999年11月間核發，當時大陸地區身分證號為
    15碼，後至2002年間變更為18碼，是該居民身分證與常住人
    口登記卡上之公民身分證號碼略有不同；又由汕頭市公安局
    新津派出所開立之殯葬通知書內容記載可知，紀海泉死亡由
    其子己○○向該所報案，另汕頭市殯葬管理所登記表中，亦
    有記載己○○與紀海泉為父子，應可認抗告人等確係紀海泉
    之子女，而紀海泉係被繼承人甲○之弟弟，是抗告人等自可
    聲明繼承被繼承人之財產，原裁定駁回抗告人於原審之聲明
    ，顯有未當，依法提出抗告請求廢棄原裁定，准抗告人繼承
    甲○之遺產等語。
二、按大陸地區人民繼承臺灣地區人民之遺產，應於繼承開始起
    3 年內以書面向被繼承人住所地之法院為繼承之表示；逾期
    視為拋棄其繼承權，臺灣地區與大陸地區人民關係條例第68
    條第1 項定有明文。次按我國民法第1138條規定，遺產繼承
    人，除配偶外，依左列順序定之：1.直系血親卑親屬。2.父
    母。3.兄弟姐妹。4.祖父母。
三、經查：
（一）被繼承人甲○係民國3 年6 月14日出生，生前籍設高雄縣
      燕巢鄉○○村○○路1 號，於94年7 月1 日死亡，在臺並
      無得為繼承之親屬，而其居在大陸地區之父紀雙、母陳
      氏、姊姊紀嬋、紀茶均於被繼承人死亡前已死亡，僅
      餘弟弟紀海泉為唯一之繼承人等情，業據抗告人於原審提
      出被繼承人之除戶謄本、繼承系統表、照片2 幀、信件2
      紙、財團法人海峽交流基金會（97）核字第051234號、第
      0512 37 號證明、中華人民共和國廣東省汕頭市公證處（
      2008）汕市証內字第2170號、第2171號公證書等文件為證
      （見原審卷第18頁至第43頁），並經原審依職權函請行政
      院國軍退除役官兵輔導委員會岡山榮譽國民之家檢送被繼
      承人甲○之書面資料，此有97年9 月12日岡榮輔字第0970
      004383號函暨單身榮民親屬關係表及死亡證明書附卷供參
      （見原審卷第53至55頁），該單身榮民親屬關係表上大陸
      親屬欄記載有「弟：紀海泉」等語；另經原審調閱被繼承
      人甲○之入出境資料，經內政部入出國及移民署97年8 月
      25日移署資處寰字第0971009550號函暨入出國日期證明書
      在卷可參（見原審卷第51至52頁），經核被繼承人甲○於
      79年12月28日出境，並於80年1 月3 日入境，此與抗告人
      提出與被繼承人甲○合影之照片上所載日期相符。綜上，
      堪認大陸地區人民紀海泉係被繼承人甲○之弟弟，為被繼
      承人甲○之合法繼承人。
（二）嗣紀海泉於94年11月25日死亡，而抗告人乙○○、丙○○
      、庚○○、紀瑞文、戊○○、丁○○係紀海泉之子女，則
      紀海泉之財產應由其子女即抗告人繼承等情，業據抗告人
      於原審提出抗告人乙○○、丙○○、庚○○、紀瑞文、戊○○、丁○○之中華人民共和國居民身分證及常住人口登
      記卡、親屬關係公證書為證，雖原審認抗告人提出之中華
      人民共和國居民身分證及常住人口登記卡上之公民身分證
      件編號不符，認抗告人是否確係紀海泉之子女，實屬有疑
      ，惟此經抗告人於本院調查時陳明：該證件確係同一人所
      有，僅是由15碼升碼為18碼之差別，且紀海泉之殯葬通知
      書及汕頭市殯葬管理所上皆有記載抗告人己○○與紀海泉
      間為父子關係等語（見本院97年12月2 日非訟事件筆錄）
      ，並提出汕頭市殯葬管理所業務登記表及殯葬通知書影本
      為證（見本院卷第5 、6 頁），而前揭通知書上記載：「
      現由其子己○○向我申報」、及登記表上亦確有記載：「
      戶口地址：聯和街東和四巷7 號、親屬姓名：己○○、關
      係：子」等語，堪認抗告人與紀海泉間確屬父子關係無誤
      ，抗告人主張其等居民身分證及常住人口登記卡上之公民
      身分證號碼之不同係因改碼等語，堪認為真實。
（三）綜上，被繼承人甲○死亡時於大陸地區應尚有胞弟即紀海
      泉為其合法繼承人，是被繼承人甲○之遺產應由紀海泉繼
      承，嗣紀海泉於94年11月25日死亡，其權利義務自應由其
      子女即抗告人繼承，是抗告人自得繼承其父紀海泉之權利
      而得繼承被繼承人甲○之遺產。從而，抗告人依臺灣地區
      與大陸地區人民關係條例第66條規定，具狀聲明繼承被繼
      承人在台之遺產，自應准予備查。抗告意旨指摘原裁定不
      當，求為廢棄，為有理由。爰由本院將原裁定廢棄，改判
      如主文第二項所示。
四、據上論結，本件抗告為有理由，依非訟事件法第157 條、第
    24條第1 項、第46條，民事訴訟法第492 條，裁定如主文。
中    華    民    國    97    年    12    月    31    日
                  家事法庭審判長法  官   郭慧珊
                                法  官   伍逸康
                                法  官   邱泰錄
上為正本係照原本作成
如對本裁定抗告須於裁定送達後10日內向本院提出再抗告狀，並
繳納再抗告費新台幣1000元；再為抗告應以適用法規顯有錯誤為
理由，並經原法院之許可為限）
中    華    民    國    97    年    12    月    31    日
                                書記官    廖美玲


司法院資訊處製作；財團法人民間司法改革基金會備份。
